【裁判字號】    89,判,3885
【裁判日期】    891228
【裁判案由】    營利事業所得稅
【裁判全文】
最  高  行  政  法  院  判  決                  八十九年度判字第三八八五號
    原      告  日豐證券股份有限公司
    代  表  人  甲○○
    被      告  財政部臺灣省中區國稅局
    代  表  人  楊重華
右當事人間因營利事業所得稅事件，原告不服行政院中華民國八十八年九月二日台八
十八訴字第三三一七六號再訴願決定，關於利息所得本稅部分，提起行政訴訟，本院
判決如左：
    主  文
原告之訴駁回。
訴訟費用由原告負擔。
    事  實
原告八十五年度營利事業所得稅決算申報，列報全年所得額新台幣（下同）四六、六
九七、○九六元，並於全年所得額項下申報減除申請緩繳所得稅之公債利息一○、七
七六、○○四元（票面利息一一、五一○、四一七元減溢價攤銷七三四、四一三元）
，課稅所得額三五、九二一、○九二元。被告初查以申請緩繳所得稅之公債利息未經
核准緩繳所得稅，核定課稅所得額四六、六九七、○九六元，補徵稅額二、六九九、
八三四元。原告不服，申經復查結果，未准變更，向財政部提起訴願，亦遭駁回，循
序向行政院提起再訴願，經再訴願決定，原決定關於申請緩繳營利事業所得稅部分撤
銷，其餘（本稅）部分之再訴願駁回，原告猶未甘服，遂提行政訴訟，玆摘兩造訴
辯意旨於次：
原告起訴意旨略以：營利事業所得稅查核準則（以下簡稱查核準則）第二十七條所謂
「無法確知」，應包括收入金額無法合理估計及能否收現具有重大不確定性在內。原
告債券投資面額新台幣四○八、五○○、○○○元，因受彰化第四信用合作社經理人
挪用資金舞弊案牽連，於民國八十四年八月四日遭檢察官予以扣押為證物，因息票一
併遭受扣押，該項利息收入得否實現，端視法院對該項公債所有權歸屬判決影響，原
告雖已提起訴訟，要求該債券儘速返還，惟自八十四年八月至今，業已經過四年多，
該項訴訟仍未判決確定，何時得以終局訴訟及能否獲得勝訴取回該項債券，均充滿不
確定性。故原告因受牽連而遭檢察官扣押債券投資及息票，應屬上開查核準則所稱之
「特殊情形」，且該項利息收入能否收現充滿不確定性，亦屬上開查核準則所稱「無
法確知」之收入，自應准免於本期估列收入計徵營所稅，而應於確知收現年度，再以
過期帳收入處理。請撤銷原處分及一再訴願決定等語。
被告答辯意旨略謂：查原告屬公司組織，其會計基礎應採權責發生制，而遭扣押之債
券，其本期應收之利息為一○、七七六、○○四元（已減除溢價攤銷七三四、四一三
元），並非無法確知之收入，應於本期列入課稅，財政部訴願決定及行政院再訴願決
定均持相同論見，已如前述。原告主張查核準則第二十七條所謂「無法確知」應包括
能否收現具有重大不確定性乙節，並無法令依據，核不可採。何況原告所提證物台灣
彰化地方法院八十四年度訴字第九四六號刑事判決書，係有關個人刑事責任部分，經
檢察官提起公訴之判決，該判決對於上述公債所有權之歸屬，並無相關判決或不利之
認定，原告所稱該公債所有權歸屬，充滿不確定性，無法審慎樂觀乙事，並未提出適
切之證據，洵無可採外，如原告有因天災、事變或遭受重大財產損失，不能於法定期
間繳清稅捐，則得依稅捐稽徵法第二十六條規定於規定納稅期間內，向被告申請延期
或分期繳納，申請緩繳與應否計入所得額課稅係不同之兩件事，各有其適用之法令，
不能混為一談。綜上，上述公債之本期應收利息一○、七七六、○○四元，應計入本
期所得課稅，洵無違誤，原告之訴為無理由，請駁回原告之訴等語。
    理  由
按「會計基礎，凡屬公司組織者，應採用權責發生制。」為行為時所得稅法第廿二條
第一項前段所明定。又「凡應歸屬於本年度之收入或收益，除會計基礎經核准採用現
金收付制者外，應於年度決算時，就估計數字，以『應收收益』科目列帳。但決算時
，因特殊情形，無法確知之收入或收益，得於確知之年度以過期帳收入處理。」為營
利事業所得稅查核準則（以下簡稱查核準則）第二十七條所規定。查核準則係依稅捐
稽徵法、所得稅法、營業稅法、促進產業升級條例、中小企業發展條例、商業會計法
、稅捐稽徵機關管理營利事業會計帳簿憑證辦法、商業會計處理準則及其他有關法令
之規定訂定之。該準則第二十七條，內容並未違反法律之規定，玆予以援用。查原告
八十五年度營利事業所得稅決算申報利息收入一三、六○六、四○五元，並於全年所
得額項下申報減除「申請緩繳所得稅之公債利息」一○、七七六、○○四元（票面利
息一一、五一○、四一七元減溢價攤銷七三四、四一三元），計申報當年度課稅所得
額為三五、九二一、○九二元。被告初查以該公債利息未經核准緩繳所得稅，核認該
公債利息為本期之收入予以課稅，核定申請緩繳所得稅之公債利息為零元、課稅所得
額為四六、六九七、○九六元。原告不服，循序提起行政訴訟，主張其債券投資面額
四○八、五○○、○○○元，因受彰化第四信用合作社經理人挪用資金舞弊牽連，於
民國八十四年八月四日遭檢察官予以扣押為證物，因息票一併遭受扣押，八十五年應
收票面利息一一、五一○、四一七元（含溢價攤銷七三四、四一三元），無法收現，
該項利息收入得否實現充滿不確定性，依查核準則第六十三條未實現之費用及損失，
不予認定之精神，本項應屬未實現利息收入，應准予暫免繳納營利事業所得稅云云，
然查：（一）、原告屬公司組織，其會計基礎應採權責發生制，又遭扣押之債券，其
本期應收利息為一○、七七六、○○四元（已減除溢價攤七三四、四一三元），既非
為無法確知之收入，依首揭法條規定，應於本期列為收入課稅，又倘若訴訟敗訴，已
計入課稅之債息，經判決確定非屬原告所有者，原告可據以申請更正及退還溢繳稅款
，尚無原告所稱無法申請退稅之不合理情況。（二）、況依原告所提證物台灣彰化地
方法院八十五年度重訴字第十五號民事判決書，該判決業已確認公債所有權屬原告，
此外原告並未提出其他相關判決或不利之認定，原告所稱該公債所有權歸屬，充滿不
確定性，無法審慎樂觀乙事，洵無可採。揆諸首開說明，原處分洵無違誤，一再訴願
決定，遞予維持，俱無不合，原告起訴意旨，難謂為有理由，應予以駁回。
據上論結，本件原告之訴為無理由，爰依行政訴訟法施行法第二條、行政訴訟法第九
十八條第三項前段，判決如主文。
中    華    民    國     八十九      年     十二     月     二十八      日
                    最 高 行 政 法 院  第 四 庭
                                審 判 長 法  官      葉  振  權
                                         法  官      林  清  祥
                                         法  官      吳  錦  龍
                                         法  官      劉  鑫  楨
                                         法  官      吳  明  鴻
右  正  本  證  明  與  原  本  無  異
                                         法院書記官  陳  盛  信
中    華    民    國     八十九      年     十二     月     二十九      日


司法院資訊處製作；財團法人民間司法改革基金會備份。
